臺灣士林地方法院刑事判決　　　　　　　　　　　　　九十一年度訴字第五四七號
　　公　訴　人　臺灣士林地方法院檢察署檢察官
　　被　　　告　丁○○
右列被告因偽造文書等案件，經檢察官提起公訴（九十一年度偵緝字第七０），本院
於訊問被告後，被告為認罪之答辯，經裁定認為宜以簡式審判程序審理，判決如左：
    主  文
丁○○共同行使偽造私文書，足以生損害於他人，處有期徒刑伍月，如易科罰金，以
佰元折算壹日。偽造之「威爾氏企業有限公司」及「鄭慶祥」之印章各壹枚、在職
證明上偽造之「威爾氏企業有限公司」及「鄭慶祥」之印文各壹枚、扣繳憑單上偽造
之「威爾氏企業有限公司」及「鄭慶祥」之印文各壹枚均沒收。
    事  實
一、丁○○為謀得工作，緣庚○○（別名戴維良）、乙○○、己○○、戊○○、甲○○（乙○○及戊○○所涉常業詐欺等罪，業經本院各判處有期徒刑三年，甲○○
    所涉常業詐欺等罪，業經本院判處有期徒刑二年，庚○○及己○○俟到案後另行
    審結）與姓名年籍不詳之成年男子「陳先生」、「梁明照」等人，自民國八十七
    年三月間起至八十八年六月間止，共同基於行使偽造公文書、私文書、特種文書
    或業務登載不實文書，及意圖為自己不法所有之常業詐欺之犯意，並基於犯意之
    聯絡，在臺北縣三重市○○路○段二之一號設立國聯房屋仲介有限公司（以下簡
    稱國聯公司），並刊登報紙或貼小廣告之方式表明國聯公司可代辦貸款，丁○○
    於八十八年四月二十一日數日前之某日，閱得國聯公司所刊登之報紙廣告後，即
    前往國聯公司接洽，詎庚○○該夥人提議將為丁○○介紹工作，但須以丁○○之
    名義向銀行詐貸款項，丁○○隨即應允，謀議既定後，丁○○與庚○○該夥人遂
    共同意圖為自己不法之所有，並基於犯意之聯絡，明知丁○○未曾在威爾氏企業
    有限公司任職，仍推由庚○○該夥人委請不知情且已成年之刻印師傅偽刻「威爾
    氏企業有限公司」及該公司負責人「鄭慶祥」之印章各一枚，該二枚印章偽造完
    成後，再推由庚○○該夥人假冒威爾氏企業有限公司之名義出具丁○○於八十四
    年十二月八日起任職於該公司，並擔任倉儲組長一職之在職證明一紙，並在其上
    蓋用上開偽造之印章各一次，而偽造「威爾氏企業有限公司」及「鄭慶祥」之印
    文各一枚，進而偽造威爾氏企業有限公司名義出具之丁○○任職於該公司且現任
    倉儲組長之關於服務之「在職證明」一紙，並同時假冒威爾氏企業有限公司之名
    義出具丁○○八十七年一月至十二月在威爾氏企業有限公司受領薪資所得新臺幣
    （下同）七十六萬九千八百二十二元之八十七年度各類所得扣繳暨免扣繳憑單（
    以下簡稱扣繳憑單）一紙，亦在其上蓋用上開偽造之印章各一次，而偽造「威爾
    氏企業有限公司」及「鄭慶祥」之印文各一枚，進而偽造威爾氏企業有限公司名
    義出具之丁○○八十七年度扣繳憑單之私文書一紙，偽造完成後，丁○○與己○○二人，旋於同年四月二十一日，共同前往臺北縣汐止市○○○路○段八十八號
    之遠東國際商業銀行股份有限公司（以下簡稱遠東商銀）臺北汐止分行，佯推丁○○出名擔任信用貸款之申請人，並將上開偽造之在職證明及扣繳憑單各一紙，
    持以行使交付予該分行不知情之貸款承辦行員，以之表示其有按期清償貸款之信
    用及資力，藉以取信承辦行員，憑以詐貸款項，使該承辦行員陷於錯誤，而同意
    貸款六十萬元予丁○○，並於當日將該分行所有之六十萬元款項撥入丁○○之帳
    戶內，足以生損害於遠東商銀臺北汐止分行及威爾氏企業有限公司。丁○○等人
    得手後，丁○○僅分得一千元，餘由庚○○該夥人取得，並允諾將為丁○○介紹
    工作，嗣因上開貸款僅於八十八年五月三十一日清償一期之本息，遠東商銀發覺
    有異，且查知丁○○於八十七年度並無任職於威爾氏企業有限公司後始悉受騙，
    乃訴請偵辦而循線查獲上情。
二、案經遠東商銀訴請臺灣士林地方法院檢察署檢察官偵查起訴。
    理  由
一、右揭事實，業據被告丁○○於本院審理時坦承不諱（見本院九十三年三月三十一
    日審判筆錄），並經告訴人遠東商銀之代理人丙○○指訴屬實，又威爾氏企業有
    限公司未曾出具前開在職證明及扣繳憑單，且被告丁○○亦未曾在該公司任職等
    情，復據證人鄭慶祥證述在卷，此外並有偽造之前開在職證明影本一紙、偽造之
    扣繳憑單影本一紙、被告丁○○填具之貸款申請書暨徵信調查表影本一份、被告
    丁○○簽發之面額六十萬元之本票影本一紙、被告丁○○填具之授信動用申請書
    影本一紙、財政部臺北市國稅局中正稽徵所出具之被告丁○○八十七年度各類所
    得資料歸戶清單影本一紙及遠東商銀攤還收息記錄查詢一紙附卷可稽。綜上，本
    件事證明確，被告丁○○之犯行堪以認定。
二、被告丁○○持偽造之前揭文件，藉資取信，憑以向遠東商銀臺北汐止分行詐貸款
    項，足以生損害於遠東商銀臺北汐止分行及威爾氏企業有限公司，核其所為，係
    犯刑法第二百十六條行使同法第二百十條之偽造私文書罪、刑法第二百十六條行
    使同法第二百十二條之偽造特種文書罪、刑法第三百三十九條第一項之詐欺取財
    罪，按前揭在職證明係關於服務之證書，屬刑法第二百十二條所稱之特種文書，
    檢察官於起訴書上誤認為私文書，故就此部分誤認應依刑法第二百十六條行使第
    二百十條之偽造私文書罪處斷，雖有未洽，惟蒞庭之檢察官實行公訴時已更正為
    屬於特種文書，並已更正此部分論罪科刑之法條，認應依行使偽造特種文書罪處
    斷，基於檢察一體之原則，本院應就更正後之論罪科刑法條予以審究，自無庸變
    更起訴法條，先予敘明。被告丁○○與庚○○、乙○○、己○○、戊○○、甲○○及前開姓名年籍不詳之成年男子「陳先生」、「梁明照」等人間，具有犯意之
    聯絡及行為之分擔，皆為共同正犯，又其等委由不知情之刻印師傅偽造「威爾氏
    企業有限公司」及「鄭慶祥」之印章各一枚，為間接正犯，且其等以一行為同時
    行使偽造之私文書及偽造之特種文書，為一行為觸犯行使偽造私文書與行使偽造
    特種文書二罪，係想像競合犯，應從一重之行使偽造私文書罪處斷，再其等偽刻
    印章並以之偽造印文，係偽造私文書（按係同時偽造私文書及特種文書，為想像
    競合犯，應從一重論以偽造私文書）之部分行為，無庸論擬，又偽造私文書後進
    而持以行使，偽造之低度行為應為行使之高度行為所吸收，亦不另論罪。被告丁○○所犯上開行使偽造私文書及詐欺取財二罪之間，有方法結果之牽連關係，應
    依刑法第五十五條之規定，從較重之行使偽造私文書罪處斷。爰審酌被告之素行
    、犯罪之動機、手段、所造成之危害及於本院審理時坦承犯行、悔意殷殷、態度
    良好等一切情狀，量處如主文所示之刑。末按被告行為後，刑法第四十一條有關
    易科罰金之規定，業於九十年一月四日修正，並經總統於同年一月十日公布，同
    年一月十二日生效施行，修正施行前之刑法第四十一條原規定「犯最重本刑為三
    年以下有期徒刑以下之刑之罪，而受六月以下有期徒刑或拘役之宣告，因身體、
    教育、職業或家庭之關係，執行顯有困難者，得以一元以上三元以下折算一日，
    易科罰金」，而修正施行後之刑法第四十一條第一項則規定「犯最重本刑為五年
    以下有期徒刑以下之刑之罪，而受六個月以下有期徒刑或拘役之宣告，因身體、
    教育、職業、家庭之關係或其他正當事由，執行顯有困難者，得以一元以上三元
    以下折算一日，易科罰金。但確因不執行所宣告之刑，難收矯正之效，或難以維
    持法秩序者，不在此限」，是被告行為後法律已有變更，比較新舊法之結果，以
    修正施行後之規定，對被告有利，本件自應依刑法第二條第一項前段之規定，適
    用裁判時即修正施行後之刑法第四十一條第一項前段之規定，就前揭所宣告之刑
    ，併予諭知易科罰金之折算標準。偽造之「威爾氏企業有限公司」及「鄭慶祥」
    之印章各一枚（雖未扣案，但無積極確據證明業已滅失），以及前開在職證明上
    偽造之「威爾氏企業有限公司」及「鄭慶祥」之印文各一枚、扣繳憑單上偽造之
    「威爾氏企業有限公司」及「鄭慶祥」之印文各一枚，均應依刑法第二百十九條
    之規定，不問屬於犯人與否，均依法宣告沒收。
據上論斷，應依刑事訴訟法第二百七十三條之一第一項、第二百九十九條第一項前段
，刑法第二條第一項前段、第二十八條、第二百十六條、第二百十條、第二百十二條
、第三百三十九條第一項、第五十五條、修正後第四十一條第一項前段、第二百十九
條，罰金罰鍰提高標準條例第一條前段、第二條，判決如主文。
本案經檢察官鄭世揚到庭執行職務。
中      華      民      國    九十三    年      四      月     十四     日
                                    臺灣士林地方法院刑事第七庭
                                        法  官  曾  家  貽
右正本證明與原本無異。
如不服本判決，應於判決送達後十日內，向本院提出上訴狀。
                                        書記官  曾  韻  蒔
中      華      民      國    九十三    年      四      月     十五     日
附錄本案論罪科刑法條全文：
刑法第二百十六條：
  行使第二百十條至第二百十五條之文書者，依偽造、變造文書或登載不實事項或使
  登載不實事項之規定處斷。
刑法第二百十條：
  偽造、變造私文書，足以生損害於公眾或他人者，處五年以下有期徒刑。
刑法第二百十二條：
  偽造、變造護照、旅券、免許證、特許證及關於品行、能力、服務或其他相類之證
  書、介紹書，足以生損害於公眾或他人者，處一年以下有期徒刑，拘役或三百元（
  已提高十倍為三千元）以下罰金。
刑法第三百三十九條第一項：
  意圖為自己或第三人不法之所有，以詐術使人將本人或第三人之物交付者，處五年
  以下有期徒刑、拘役或科或併科一千元（已提高十倍為一萬元）以下罰金。
